臺灣臺南地方法院民事判決　　　　　　　100年度訴字第569號
原　　　告　　周佩鈴
兼法定代理人　歐鳳如
前列二人共同
訴訟代理人　　李孟仁律師
被　　　告　　林南榮
上列當事人間因損害賠償案件，原告提起刑事附帶民事訴訟，請
求侵權行為損害賠償，經本院刑事庭裁定（ 100年度交簡附民字
第16號）移送前來，本院於民國100年9月27日言詞辯論終結，判
決如下：
    主  文
被告應給付原告歐鳳如新臺幣貳拾參萬捌仟柒佰貳拾元，及自民
國一百年三月二十九日起至清償日止，按年息百分之五計算之利
息。
被告應給付原告周佩鈴新臺幣貳萬陸仟貳佰元，及自民國一百年
三月二十九日起至清償日止，按年息百分之五計算之利息。
原告其餘之訴駁回。
訴訟費用由被告負擔。
本判決第一項原告勝訴部分得假執行，但被告以新臺幣貳拾參萬
捌仟柒佰貳拾元為原告預供擔保，得免為假執行。
本判決第二項原告勝訴部分得假執行，但被告以新臺幣貳萬陸仟
貳佰元為原告預供擔保，得免為假執行。
原告其餘假執行之聲請駁回。
    事實及理由
甲、程序方面：
    按訴狀送達後，原告不得將原訴變更或追加。但擴張或減縮
    應受判決事項之聲明者，不在此限。民事訴訟法第255條第1
    項第3款定有明文。本件原告提起本訴原聲明請求： (1)被告
    應給付原告歐鳳如新臺幣（下同） 470,565元，暨自起訴狀
    繕本送達翌日起至清償日止，按年息百分之 5計算之利息。
    (2)被告應給付原告周佩鈴 211,640元，暨自起訴狀繕本送達
    翌日起至清償日止，按年息百分之 5計算之利息；並願供擔
    保，請准宣告假執行。嗣於本院100年8月16日言詞辯論期日
    當庭撤回關於原告歐鳳如不能工作（所失利益）部分包括兼
    職教授鋼琴收入每月9,600元（4個月共38,400元）、在夜市
    賣造型氣球收入（每月約可賺8,000元，4 個月共32,000元）
    ，亦即將勞力損失部分之請求由原172,400元（4個月不能工
    作之損失）縮減為102,000元（4個月之工資損失）；即更正
    聲明為：(1)被告應給付原告歐鳳如400,165元，暨自起訴狀
    繕本送達翌日起至清償日止，按年息百分之5計算之利息。
    (2)被告應給付原告周佩鈴 211,640元，暨自起訴狀繕本送達
    翌日起至清償日止，按年息百分之 5計算之利息；並願供擔
    保，請准宣告假執行。又於本院100年9月27日言詞辯論期日
    當庭撤回關於原告歐鳳如及周佩玲所支付之交通費分別為32
    ,600元及5,100元；即更正聲明為： (1)被告應給付原告歐鳳
    如367.565元，暨自起訴狀繕本送達翌日起至清償日止，按
    年息百分之5計算之利息。(2)被告應給付原告周佩鈴206,540
    元，暨自起訴狀繕本送達翌日起至清償日止，按年息百分之
    5計算之利息；並願供擔保，請准宣告假執行核其性質係減
    縮應受判決事項之聲明，揆諸上揭規定，自應予准許之，合
    先敘明。
乙、實體部分：
一、原告主張略以：
  (一)緣被告林南榮於民國（下同）99年8月21日下午6時許，駕駛
    車牌號碼 1367-PX號自用小客車，沿臺南市○區○○路外側
    車道由北往南方向行駛，行經裕義路 232號前時，本應隨時
    注意車前狀況，而竟仍疏未注意，不慎撞擊同車道前方由原
    告歐鳳如所騎乘之車牌號碼 NIE-237號機車（後座搭載乘客
    即原告周佩鈴），致使原告歐鳳如與周佩鈴人車倒地，造成
    歐鳳如受有左大足拇指遠端趾骨骨折、左踝扭傷、多處擦傷
    等傷害；周佩鈴則受有左側頸部、左側膝關節與左側肘關節
    多數擦傷、口腔內撕裂傷、頭痛、頭暈等傷害。
  (二)按「因故意或過失，不法侵害他人之權利者，負損害賠償責
    任。」、又「不法侵害他人之身體或健康者，對於被害人因
    此喪失或減少勞動能力，或增加生活上之需要時，應負損害
    賠償責任。」、「不法侵害他人之身體、健康、……被害人
    雖非財產上之損害，亦得請求賠償相當之金額。」「損害賠
    償，除法律另有規定或契約另有訂定外，應以填補債權人所
    受損害及所失利益為限。」，民法第184條第1項前段、第19
    3條第1項、第195條第l項前段、第216條第1項分別定有明文
    ，被告林南榮駕車疏失致原告等受有傷害，爰依法起訴請求
    侵權行為損害賠償如后：
  1.醫療費用：
    (1)原告歐鳳如因車禍致支出醫療費用共計12,845元，此有醫
      院收據可稽。
    (2)原告周佩鈴因車禍致支出醫療費用共計 6,540元，此有醫
      院收據可稽。
  2.增加生活上需要即增加生活負擔：
    (1)原告歐鳳如部分：
    原告歐鳳如因手腕及足部受傷，需購買護腕、護踝等器材
      ，致花費2,720元。
    原告歐鳳如自99年 8月21日車禍受傷至99年10月12日需由
      他人照料及代為接送小孩處理三餐事宜，以每日看護費1,
      000元計算，被告應給付看護費52,000元(100052＝5200
      0）。
    原告因受傷無法自行騎車回診，自事故迄今往返醫療院所
      支出之交通費32,600元；原告並主張據醫生診斷證明須休
      養三個月，原告歐鳳如係骨折，根本無法踏地，如何走路
      ？
    綜上，原告歐鳳如增加生活負擔共計54,720元（計算式：2
      720＋52000＝54720）。
    (2)原告周佩鈴部分：
      原告周佩鈴因其母即原告歐鳳如受傷無法自行騎車載其回
      診，自事故迄今往返醫療院所支出之交通費5,100元。
  3.不能工作（所失利益）之損害賠償：
    原告歐鳳如因車禍致左大足拇指遠端趾骨骨折、左踝扭傷，
    左腕挫傷，須借助拐杖輔助方能勉強走動，因此無法順利跑
    跳、上下樓梯，及手部活動教學，亦因傷況長時間未癒，致
    無法在原幼雅園（薪資證明，每月薪資25,500）繼續任職，
    是每月減少工作收入約 25,500元。爰請求減少4個月之工作
    收入102,000元（255004＝102000）。
  4.慰撫金部分：
    (1)原告歐鳳如身為人母（即原告周佩鈴之母），攜子出外返
      家之際遭被告追撞發生事故，造成幼女受傷，內心之不捨
      及壓力久久不能平復，且本身為單親家庭，獨自扶養年幼
      二子女，且本為償還債務，多所兼職，遭逢此一事故，造
      成收入頓減，無疑雪上加霜，需忍受被追債及年幼子女乏
      人照料之窘境，且迄今仍需復健，精神及肉體承受雙重傷
      害，故向被告求償非財產上損害即精神慰撫金 200,000元
      。
    (2)原告周佩鈴尚年幼，對於創傷之忍受力本較成年人為低，
      因此事故飽受生理及心理上之創痛，已使其幼小之心靈蒙
      上陰影，且需面對頭痛之後遺症，故向原告請求賠償精神
      慰撫金200,000元。
    (3)綜上，被告計應賠償原告歐鳳如367,565元（12845＋5472
      0＋102000＋200000＝369,565元）、原告周佩鈴211640元
      （6540＋200000＝206540）。
  (三)綜上，上開損害，均係被告過失傷害不法侵害所生之結果，
    為此，爰依侵權行為損害賠償之法律關係，於刑事附帶提起
    民事訴訟，請求判令被告給付如訴之聲明。
  (四)並聲明：
  1.被告應給付原告歐鳳如369,565元，暨自起訴狀繕本送達翌
    日起至清償日止，按年息百分之5計算之利息。
  2.被告應給付原告周佩鈴206,540元，暨自起訴狀繕本送達翌
    日起至清償日止，按年息百分之5計算之利息。
  3.原告願供擔保，請准宣告假執行。
二、被告抗辯略以：對於增加生活費用部分，原告並非無法騎機
    車或料理三餐，此部分要求被告無理由；不能工作部分，原
    告沒有提出99年國稅局證明文件，僅提出25,900元薪資證明
    ，原告醫療費用不爭執。另，原告精神慰撫金請求金額過高
    ，被告認為原告周佩鈴得請求8萬元，原告歐鳳如得請求2萬
    元為妥當。並聲明：原告之訴駁回，訴訟費用由原告負擔。
三、兩造不爭執事項如下：
  (一)原告歐鳳如因車禍致支出醫療費用12,845元。
  (二)原告周佩鈴因車禍致支出醫療費用6,540元。
  (三)原告歐鳳如因傷需購買護腕、護踝等器材2,720元。
  (四)被告應給付看護費52,000元部分。
四、兩造爭執及本院應審酌之事項為：原告所請求之損害賠償之
    項目及金額，是否有理及適當？
五、得心證之理由：
  (一)被告就系爭事故具有過失責任：
  1.按因故意或過失，不法侵害他人之權利者，負損害賠償責任
    。汽車、機車或其他非依軌道行駛之動力車輛，在使用中加
    損害於他人者，駕駛人應賠償因此所生之損害。不法侵害他
    人之身體或健康者，對於被害人因此喪失或減少勞動能力或
    增加生活上之需要時，應負損害賠償責任。不法侵害他人之
    身體、健康、名譽、自由、信用、隱私、貞操，或不法侵害
    其他人格法益而情節重大者，被害人雖非財產上之損害，亦
    得請求賠償相當之金額。不法毀損他人之物者，被害人得請
    求賠償其物因毀損所減少之價額。民法第184條第1項前段、
    第191條之2前段、第193條第1項、第195條第 1項前段、196
    條分別定有明文。次按汽車在同一車道行駛時，除擬超越前
    車外，後車與前車之間應保持隨時可以煞停之距離。汽車行
    駛時，駕駛人應注意車前狀況及兩車併行之間隔，並隨時採
    取必要之安全措施。道路交通安全規則第94條第1項、第3項
    亦定有明文。
  2.經查，被告林南榮於99年8月21日下午6時許，駕駛車牌號碼
    1367- PX號自用小客車，沿臺南市○區○○路外側車道由北
    往南方向行駛，行經裕義路 232號前時，本應注意汽車（依
    道路交通安全規則第 3條之規定包括小客車與機器腳踏車）
    在同一車道行駛時，除擬超越前車外，後車與前車之間應保
    持隨時可以煞停之距離，並應注意車前狀況，隨時採取必要
    之安全措施，而依當時係晴天、夜間照明良好、路面乾燥、
    無缺陷、無障礙物、視距良好，客觀上並無不能注意之情事
    ，竟仍疏未注意車前狀況，不慎撞擊同車道前方由原告歐鳳
    如所騎乘之車牌號碼NIE- 237號機車（後座搭載乘客即原告
    周佩鈴），致使歐鳳如與周佩鈴均人車倒地，造成原告歐鳳
    如受有左大足拇指遠端趾骨骨折、左踝扭傷、右側膝關節、
    左側肘關節、左側腕關節、雙側腰部多處擦傷併鈍挫傷等傷
    害；原告周佩鈴則受有左側頸部、左側膝關節、左側踝關節
    與左側肘關節多數擦傷、口腔內撕裂傷，並有創傷後頭痛、
    頭暈等傷害。林南榮於未被有偵查犯罪權限之公務員或機關
    知悉其犯罪前，向到場處理交通事故而尚未發覺其犯罪之員
    警表明其係肇事車輛之駕駛人而自首等情，業經本院依職權
    調閱交通事故現場照片、現場圖及談話筆錄查明屬實。依上
    開肇事情狀及現場圖觀之，則原告應無若何避、煞之可能，
    本院認被告應負本件事故之責任。
  3.又原告歐鳳如因本件車禍受有左大足拇指遠端趾骨骨折、左
    踝扭傷、右側膝關節、左側肘關節、左側腕關節、雙側腰部
    多處擦傷併鈍挫傷等傷害；原告周佩鈴因本件車禍則受有左
    側頸部、左側膝關節、左側踝關節與左側肘關節多數擦傷、
    口腔內撕裂傷，並有創傷後頭痛、頭暈等傷害，有原告提出
    之診斷證明書附卷可稽，則被告之過失駕駛行為與原告之傷
    害結果間，具有相當因果關係，應堪認定。從而，原告之身
    體權及健康權因被告過失不法侵害行為而生損害，被告自應
    依過失範圍負其侵權行為損害賠償責任。
  (二)損害數額之認定：
  1.原告歐鳳如部分：
  (1)醫療費用及增加生活費部份：
    被告並不爭執原告所請求因車禍致支出醫療費用12,845元、
    因傷需購買護腕、護踝等器材2,720元及看護費52,000元部
    分，然上開所列收據部份記載之診斷書費計845元，應非屬
    必要費用，應予剔除，因而，原告請求上開費用共計67,565
    元（計算式12000＋2720＋52000＝66720），為有理由。
  (2)減少勞動能力部分：
    原告歐鳳如主張其原任職於私立巨光托兒所，每月平均薪資
    25,500元乙節，已據提出薪資給付證明書為證；然原告歐鳳
    如並主張因本件車禍受傷致無法在原幼雅園繼續任職，迄今
    尚未謀得新職，且依據診斷證明書，原告因腳骨折置無力支
    撐、騎車等，應休息3個月，請求被告給付每月減少收入25,
    500元，合計4個月等語；查本件車禍發生於99年 8月21日，
    則原告因系爭車禍自99年 8月22日起無法工作，堪予認定，
    ，況被告於本院100年8月16日言詞辯論期日當庭陳稱就原告
    「爭點第二項幼教老師部分沒有意見」；據原告於100年8月
    16日提出之爭點整理狀第二項係請求「減少勞動能力損害賠
    償即薪資損失」，其請求原包括任職於幼稚園之 4個月薪資
    損失。綜參上情，原告歐鳳如主張其因本件車禍不能工作致
    受有每月平均薪資25,500元共 4個月損失乙節尚稱合理；故
    原告請求勞力損失102,000元（計算式：25500 4＝102000
    ），應予准許，至逾此數額之請求，尚難准許。
  (3)精神身體痛苦即精神慰撫金200,000元部分：
    按被害人受有非財產上損害，請求加害人賠償相當金額之慰
    撫金時，法院對於慰撫金之量定，應斟酌實際加害情形、所
    造成之影響、被害人痛苦程度、兩造之身分、地位、經濟情
    形及其他各種狀況，以核定相當之數額（最高法院51年台上
    字第 223號、47年台上字第1221號判例可資參照。）；復按
    按慰撫金之多寡，應斟酌雙方之身分、地位、職業、教育程
    度、財產及經濟狀況、加害之程度、被害人所受之痛苦及其
    他各種情形核定相當之數額。本院審酌：原告原為幼教老師
    且為單親家庭之母親，須獨力撫育一兒（周擎）一女（原告
    周佩鈴），此有戶籍謄本附卷可稽；被告任職於南陽實業股
    份有限公司嘉南分公司，名下有分別坐落於台南市仁德區、
    歸仁區之房屋等不動產，此有本院依職權調閱之稅務電子閘
    門財產所得明細表在卷足憑，又原告歐鳳如所受傷勢為左大
    足拇指遠端趾骨骨折、左踝扭傷、右側膝關節、左側肘關節
    、左側腕關節、雙側腰部多處擦傷併鈍挫傷等傷之傷害，認
    原告歐鳳如請求精神慰撫金七萬元為適當，逾此部分，為無
    理由，應予駁回。
  (4)基上計算，原告歐鳳如前開所受損害之各項金額，總計為30
    萬2,165元（計算式：醫療費用及增加生活費等66720元＋減
    少勞動能力損失102000元＋精神慰撫金70000＝238720元）
    。
  2.原告周佩鈴部分：
  (1)醫療費用部分：
    被告並不爭執原告所請求因車禍致支出醫療費用6,540元部
    分，然上開所列收據部份記載之診斷書費計340元，應非屬
    必要費用，應予剔除，則原告此部分之請求，在6200元範圍
    為有理由，超過之部分則非有理由。
  (2)精神身體痛苦即精神慰撫金200,000元部分：
    本院審酌：原告周佩鈴現年11歲，據財團法人臺灣基督教長
    老教會新樓醫院診斷證明書載明「‧‧車禍後出現強烈分離
    焦慮‧‧，容易驚恐焦慮，須門診持續追蹤治療」，被告任
    職於南陽實業股份有限公司嘉南分公司且名下有 2筆房屋等
    不動產，與原告周佩鈴所受傷勢受有左側頸部、左側膝關節
    、左側踝關節與左側肘關節多數擦傷、口腔內撕裂傷，並有
    創傷後頭痛、頭暈等傷害，認原告請求精神慰撫金 2萬元為
    適當，至逾此部分，為無理由，應予駁回。
  (4)基上計算，原告周佩鈴前開所受損害之各項金額，總計為2
    萬6,200元（計算式：醫療費用等6200元＋精神慰撫金20000
    元＝26200元）。
六、按給付無確定期限者，債務人於債權人得請求給付時，經其
    催告而未為給付，自受催告時起，負遲延責任；其經債權人
    起訴而送達訴狀，或依督促程序送達支付命令，或為其他相
    類之行為者，與催告有同一之效力；遲延之債務，以支付金
    錢為標的者，債權人得請求依法定利率計算之遲延利息；應
    付利息之債務，其利率未經約定，亦無法律可據者，週年利
    率為百分之5；民法第229條第2項、第233條第 1項前段及第
    203 條定有明文。經查，本件損害賠償之債並無確定給付期
    限，從而，原告本於侵權行為之法律關係，請求被告(1)應給
    付原告歐鳳如238,720元(2)應給付原告周佩鈴26,200元，及
    均自100年3月29日起，至清償日止，按週年利率百分之5計
    算之利息，為有理由，應予准許。至原告逾此所為之請求，
    均為無理由，應予駁回。
七、假執行之宣告：本件原告陳明願供擔保請求宣告假執行，就
    原告勝訴部份經核無不合，爰酌定相當擔保金額准許之；並
    依同法第392條第2項、第 3項規定，依職權宣告被告如於執
    行標的物拍定變賣前預供擔保後，得免為假執行。至原告敗
    訴部分，其假執行之聲請已失所依附，應予駁回。
八、本件判決基礎已臻明確，兩造其餘攻防方法及訴訟資料經本
    院審酌後，核與判決不生影響，無逐一論駁之必要，併此敘
    明。
九、據上論結，本件原告之訴為一部有理由、一部無理由，依民
    事訴訟法第79條、第87條第1項、第389條第1項第5款、第39
    2條第2項，判決如主文。
中    華    民    國    100    年    9    月    30    日
                  民事第一庭    法  官  何清池
以上正本證明與原本無異。
如不服本判決，應於送達後20日內，向本院提出上訴狀並表明上
訴理由，如於本判決宣示後送達前提起上訴者，應於判決送達後
20日內補提上訴理由書（須附繕本）。如委任律師提起上訴者，
應一併繳納上訴審裁判費。
中    華    民    國    100    年    9    月    30    日
                                書記官  謝明達